【裁判字號】    95,訴,2265
【裁判日期】    950426
【裁判案由】    執行異議
【裁判全文】
臺灣臺北地方法院民事判決              95年度訴字第2265號
原      告  戊○○
訴訟代理人  己○○
被      告  乙○○
被      告  甲○○
被      告  丙○○
兼前列四人共同
訴訟代理人  丁○○
上列當事人間執行異議事件，本院於民國九十五年四月十日言詞
辯論終結，判決如下：
    主  文
原告之訴駁回。
訴訟費用由原告負擔。
    事實及理由
一、原告主張被告以其被繼承人李鴻毅於民國92年8月7日下午3
    時許在台北市○○路南側通化街口，自東向西穿越路口時，
    因原告疏未注意車前狀況，致原告所駕駛之自用小客車右前
    葉子板觸及李鴻毅，致李鴻毅倒地受傷，經送醫急救不治死
    亡，被告等即請求原告應負損害賠償，經台灣高等法院以94
    年度訴字第20號判令原告應給付被告丁○○、乙○○、甲○○各新台幣（下同）550,000元，被告丙○○776,920元及利
    息，被告即依據上開台灣高等法院判決，聲請本院以95年度
    執字第1153號強制執行，對原告實施強制執行。惟被告於其
    被繼承人李鴻毅死亡後，曾於92年11月11日向原告投保強制
    汽車第三人責任保險之保險人富邦產物保險股份有限公司領
    得保險金1,416,663元，其中被告丁○○、乙○○、甲○○
    分得195,834.25元，被告丙○○分得422,752.25元，被告於
    提起損害賠償之訴時，依強制汽車保險法第30條、第32條之
    規定，自應於損害賠償確定判決中予以扣除，原告依法向執
    行法院聲明異議，但被告不同意減縮請求金額，爰提起債務
    人異議之訴，以確認債權等語。爰聲明：請求確認被告丁○○、乙○○、甲○○之債權額為195,834元2角5分，被告丙○○為422,752元2角5分。
二、被告辯稱：原告主張之保險金事由（92年11月11日領取保險
    金，係於台灣高等法院94年度訴字第20號判決前原告得對被
    告主張扣除損害賠償金額之事由，原告既未於判決確定前主
    張應生失權之效果，且該給付事由並非被告對原告之債務，
    原告不得另行主張抵銷，原告之主張無理由等語。並聲明：
    原告之訴駁回。
三、兩造不爭執之事實：
（一）被告以其被繼承人李鴻毅於92年8月7日下午3時許在台北
      市○○路南側通化街口，自東向西穿越路口時，因原告疏
      未注意車前狀況，致原告所駕駛之自用小客車右前葉子板
      觸及李鴻毅，致李鴻毅倒地受傷，經送醫急救不治死亡，
      被告請求原告負損害賠償責任，經台灣高等法院以94年度
      訴字第20號判令原告應給付被告丁○○、乙○○、甲○○
      各550,000元，被告丙○○776,920元及利息。
（二）被告依據上開台灣高等法院判決，聲請本院以95年度執字
      第1153號事件對原告實施強制執行。
四、按執行名義成立後，如有消滅或妨礙債權人請求之事由發生
    ，債務人得於強制執行程序終結前向執行法院對債權人提起
    異議之訴。如以裁判為執行名義時，其為異議原因之事實發
    生在前訴訟言詞辯論終結後者，亦得主張之，強制執行法第
    14條第1項有明文之規定。是債務人異議之訴，須以其主張
    消滅或妨礙債權人請求之事由係發生於執行名義成立後者始
    得為之，若其主張此項事由在執行名義成立之前即已存在，
    則非異議之訴所能救濟。經查，本件原告主張被告於92年11
    月11日自富邦產物保險股份有限公司領取強制汽車責任險之
    保險金等情，為被告所不爭執，並陳明渠等領取之保險金含
    醫藥費，醫藥費是被告丙○○所支出，故該部分16,663元金
    額係給被告丙○○，其餘金額分成五等份，渠等母親未過世
    前，都是存在渠母親的戶頭，渠母親過世後，就當做遺產處
    理等語，而被告以其被繼承人李鴻毅於92年8月7日下午3時
    許遭原告撞傷致死，而請求原告負損害賠償責任，台灣高等
    法院於94年8月2日辯論終結，以94年度訴字第20號判令原告
    應給付被告丁○○、乙○○、甲○○各550,000元，被告丙○○776,920元及利息等情，有台灣高等法院94年度訴字第
    20號判決附於本院95年度執字第1153號卷宗可稽，是被告92
    年11月11日領取保險金之事實係發生於台灣高等法院94年度
    訴字第20號損害賠償事件94年8月2日言詞辯論終結前，惟原
    告並未於該案件言詞辯論終結前主張依強制汽車保險法第30
    條、第32條之規定，被告領取之強制責任險保險金應於損害
    賠償額中扣除，是原告主張之前揭事實，乃執行名義成立前
    得主張之事由，應受原確定判決既判力所遮斷，原告自不得
    再就該事由，再行提出爭執，且本件原告所主張之消滅或妨
    礙原告請求之事由，既在執行名義成立以前即已存在，依照
    前開說明，原告依強制執行法第14條之規定提起債務人異議
    之訴，即屬無據。
五、從而，原告提起債務人異議之訴，請求確認被告丁○○、乙○○、甲○○之債權額為195,834元2角5分，被告丙○○為
    422,752元2角5分，即無理由，應予駁回。
六、結論：原告之訴為無理由，依民事訴訟法第78條判決如主文
    。
中    華    民    國    95    年    4    月    26    日
                  民事第六庭    法  官  郭美杏
以上正本係照原本作成
如對本判決上訴，須於判決送達後20日內向本院提出上訴狀
中    華    民    國    95    年    4     月    27    日
                                書記官  潘惠梅


司法院資訊處製作；財團法人民間司法改革基金會備份。
